臺灣臺南地方法院臺南簡易庭民事判決
109年度南簡字第1497號
原      告  謝志偉  

訴訟代理人  謝耀宗  
被      告  柯文和  

上列當事人間請求遷讓房屋等事件，本院於民國110年1月14日言
詞辯論終結，判決如下：
    主  文
一、被告應將門牌號碼臺南市○○區○○街000巷00號房屋遷讓返還
    原告。
二、被告應給付原告新臺幣28,622元，即自109年12月17日起至
    清償日止，按週年利率百分之5計算之利息，並自109年12月
    17日起至遷讓返還房屋之日止，按月給付原告新臺幣12,000
    元。
三、訴訟費用新臺幣1,440元由被告負擔。
四、本判決得假執行。
    事實及理由
一、被告未於言詞辯論期日到場，核無民事訴訟法第386 條所列
    各款情形，爰依原告之聲請，由其一造辯論而為判決。
二、原告起訴主張：
　㈠原告於民國（下同）108年7月5日與被告簽立房屋租賃契約書
    （下稱系爭租約），約定由被告承租其所有門牌號碼臺南市
    ○○區○○街000巷00號房屋（下稱系爭房屋），租賃期間自108
    年7月15日起至111年7月14日止，共計3年。租金第一年（10
    8年7月15日至109年7月14日止）為每月新臺幣（下同）10,0
    00元，租金第二年（109年7月15日至110年7月14日止）為每
    月12,000元。詎原告僅依約繳納租金至109年6月14日止，之
    後即未依約繳納租金，而原告遂於109年7月31日、109年9月
    3日分別以臺南成功路郵局OOOOOO號存證信函、臺南海佃郵
    局OOOOOO存證信函催告被告應於「函到7日內」及「109年9
    月14日前」清償其所積欠之租金，如不支付租金則依租約第
    16條規定終止租約，因被告迄今均未依約繳納租金，是兩造
    間之系爭租約已終止，則被告自應將系爭房屋遷讓返還原告
    。
　㈡被告既僅繳納租金至109年6月14日止，故積欠原告109年6月1
    5日至同年7月14日之租金10,000元，109年7月15日至同年9
    月14日之租金24,000元，以及原告代繳之系爭房屋109年7月
    、8月之電費3,049元、1,573元，共計38,622元，扣除押金1
    0,000元後，尚欠28,622元。又原告終止租約後，被告仍無
    權占用原告所有之系爭房屋，受有相當於租金之不當利益，
    故被告應於起訴狀送達翌日止至遷讓返還系爭房屋之日前（
    原告起訴狀之訴之聲明係載請求相當於租金之不當得利期間
    為「於起訴狀送達翌日止至遷讓返還系爭房屋之日前」，另
    原告固於事實欄內載明「自終止日起賠償原告按每月租金額
    一萬二千元計算之損害金」，請求期間顯較訴之聲明為長，
    惟原告多次到庭猶未變更訴之聲明，故相當於租金之不當得
    利之請求範圍仍應限縮至訴之聲明所載，合先敘明。），按
    月給付相當於租金之不當得利即每月12,000元。並聲明：如
    主文第1項、第2項所示。
三、被告未於言詞辯論期日到場，亦未提出書狀作何聲明或陳述
    。
四、得心證之理由：
  ㈠按「承租人租金支付有遲延者，出租人得定相當期限，催告
    承租人支付租金，如承租人於期限內不為支付，出租人得終
    止契約」；「租賃物為房屋者，遲付租金之總額，非達兩個
    月之租額，不得依前項之規定，終止契約」；「承租人於租
    賃關係終止後，應返還租賃物」；民法第440條第1項、第2
    項前段、民法第455條前段分別定有明文。又按除甲方（即
    出租人）、乙方（即承租人）遵守本契約各條項之規定，如
    乙方違反約定，或拖欠租金達一個月以上經甲方催告限期仍
    不為支付時，甲方得終止租約、收回房屋，因此乙方所受之
    損失甲方概不負責，系爭租約第16條亦有明文。
  ㈡原告主張之上開事實，業據其提出ＯＯ區ＯＯ段OOOO號及ＯＯ段OOO
    O號土地謄本、ＯＯ區ＯＯ段OOOO號建物謄本、系爭房屋之房屋
    稅籍證明、109年7、8月電費收據、系爭租約、臺南成功路
    郵局OOOOOO號存證信函、臺南海佃郵局OOOOOO存證信函等件
    為證（見南司簡調字卷第13至37頁）。被告未於言詞辯論期
    日到場，亦未提出書狀作何聲明或陳述，本院依上開調查證
    據之結果，堪信原告之主張為真實。準此，原告依民法第45
    5條前段及系爭租約之法律關係，請求被告將系爭房屋遷讓
    返還原告，為有理由，應予准許。
  ㈢給付租金及七、八月電費共28,622元部分：按承租人應依約
    定日期，支付租金，民法第439條前段定有明文。查依原告
    與被告間之系爭租賃契約第4、5、22條之約定，系爭房屋之
    租金，第一年為每月10,000元，第二年起12,000元，且租金
    應於每月15日以前繳納，訂約時被告繳付押租保證金10,000
    元，此有系爭租約契約書內容可稽（南司簡調字卷第31至37
    頁）。而系爭租約租賃期間係自108年7月15日起至111年7月
    14日止，而被告自109年6月15日即未依約給付租金，至109
    年9月14日止，積欠原告租金總額為34,000元，又系爭房屋
    七、八月之電費分別為1,573元及3,049元，共積欠租金及七
    、八電費為38,622元，於扣除押租金10,000元後，仍積欠租
    金及電費28,622元，是原告請求被告給付積欠之租金及電費
    28,622元，洵屬有據，亦應予准許。
　㈣請求相當租金之不當得利部分：按無法律上原因占有他人之
    房屋，可能獲得相當於租金之利益，並致房屋所有權人受有
    同額之損害，此為社會通常之觀念，房屋所有權人自得依不
    當得利之法則，請求占有人返還相當於租金之利益（最高法
    院61年台上字第1695號判例意旨參照）。查原告與被告間之
    租賃關係既因原告終止租約而消滅，已如前述，則被告於租
    約消滅後仍繼續占有系爭房屋，即屬無法律上之原因而受有
    相當於租金之利益，並致原告受損，揆諸上開說明，原告自
    得請求被告返還自起訴狀送達之日翌日起至遷讓返還系爭房
    屋之日止，按照雙方原約定之租金數額所受之不當得利。查
    本件起訴狀係以109年11月27日張貼本院牌示處方式公示送
    達，故本件起訴狀已於109年12月16日送達；又系爭房屋現
    在之租金金額為每月12,000元。從而，原告主張被告應自10
    9年12月17日起至遷讓返還房屋之日止，按月給付12,000元
    ，亦屬有據。
五、綜上所述，原告與被告間之租賃關係，既因原告終止租約而
    消滅，而被告迄今仍占用系爭房屋，且尚有租金及電費共28
    ,622元未繳納，則原告本於租賃物返還請求權、租賃契約及
    所有權之法律關係，請求如主文第1、2項之聲明，均為有理
    由，應予准許。又本判決原告勝訴部分係就民事訴訟法第42
    7條第1項所定訴訟適用簡易程序所為被告敗訴之判決，依同
    法第389條第1項第3款之規定，應依職權宣告假執行。
六、據上論結，本件原告之訴為有理由，依民事訴訟法第436條
    第2項、第385條第1項前段、第78條、第389條第1項第3款，
    判決如主文。
中　　華　　民　　國　　110 　年　　 1　　月　　28　　日
                    臺南簡易庭    法　官  侯明正
以上正本係照原本作成。
如不服本判決，應於判決送達後20日內，向本院提出上訴狀並表
明上訴理由，如於本判決宣示後送達前提起上訴者，應於判決送
達後20日內補提上訴理由書（須附繕本）。
中　　華　　民　　國　　110 　年　　 1　　月　　28　　日
                                  書記官  陳世明